【裁判字號】    90,重訴,190
【裁判日期】    900329
【裁判案由】    清償借款
【裁判全文】
臺灣臺中地方法院民事判決                         九十年度重訴字第一九０號
    原      告  臺灣中小企業銀行股份有限公司
    法定代理人  庚○○
    訴訟代理人  己○○
                甲○○
    被      告  戊○○
                丁○○  籍設臺.
                        現居 .
                             .
                             .
                丙○○  住臺中.
                       （在臺灣臺中監獄執行中）
    兼右三人共同
    訴訟代理人  乙○○  住臺中.
右當事人間請求清償借款事件，本院判決如左：
    主    文
被告應連帶給付原告新台幣陸佰伍拾萬元，及自民國八十九年三月十五日起至清償日
止，按年息百分之八點一五計算之利息，並自民國八十九年四月十六日起至清償日止
，其逾期在六個月以內者，按上開利率百分之十，逾期超過六個月以上部分，按上開
利率百分之二十計算之違約金。
訴訟費用由被告連帶負擔。
本判決於原告以新台幣貳佰壹拾柒萬元為被告供擔保後，得假執行，但被告於假執行
程序實施前以新台幣陸佰伍拾萬元為原告供擔保後得免為假執行。
    事    實
甲、原告方面：
  一、聲明：如主文第一項所示，並陳明願供擔保請准宣告假執行。
  二、陳述：
    （一）被告乙○○邀同訴外人陳莊梅為連帶保證人，於民國（下同）八十七年九
          月十五日向原告借款新台幣（下同）六百五十萬元，約定借款期限自八十
          七年九月十五日起至八十八年九月十五日止，利息按年息百分之八點七三
          計算，按月繳息，本金到期一次清償，雙方並同意借款利率隨基本放款利
          率變動而調整，目前為年息百分之八點一五，未按期攤繳本息時，自逾期
          之日起六個月以內者，按上開利率百分之十，超過六個月者，按上開利率
          百分之二十計付違約金。繼於八十八年八月二十一日，雙方同意上開借款
          到期日延展至八十九年九月十五日。詎被告乙○○自八十九年三月十五日
          起即未依約清償利息，且六百五十萬元之本金迄今未獲清償，屢經催討均
          置之不理。因陳莊梅已於八十九年七月十二日死亡，被告戊○○、丁○○
          、丙○○為其繼承人，並未辦理限定繼承或拋棄繼承，依法應繼承被繼承
          人之債務，陳莊梅應負之連帶保證責任，被告戊○○、丁○○、丙○○自
          應負連帶清償之責，爰本於消費借貸及連帶保證之法律關係請求被告連帶
          清償如主文第一項所示之借款、利息及違約金。
    （二）對於被告抗辯所為之陳述：原告並未允許被告不用繳息。
  三、證據：提出借據影本一紙、契據條款變更契約影本一件、授信約定書影本二紙
      、戶籍謄本影本五張、本院民事庭中院洋民科字第八七九一四號函影本為證。
乙、被告方面：
  一、聲明：駁回原告之訴及其假執行之聲請。並陳明如受不利益之判決，願供擔保
      請准免為假執行。
  二、陳述：被告乙○○確有向原告借得上述款項，被告乙○○於八十九年三月十五
      日起未繳款，是因原告有同意待另一案審結再繳款，且被告乙○○並已提供擔
      保，原告應先就擔保物求償，方屬公允。
    理    由
一、本件原告起訴主張：被告乙○○邀同陳莊梅為連帶保證人，於八十七年九月十五
    日向原告借款六百五十萬元，約定借款期限自八十七年九月十五日起至八十八年
    九月十五日止，利息按年息百分之八點七三計算，按月繳息，本金到期一次清償
    ，雙方並同意借款利率隨基本放款利率變動而調整，目前為年息百分之八點一五
    ，未按期攤繳本息時，自逾期之日起六個月以內者，按上開利率百分之十，超過
    六個月者，按上開利率百分之二十計付違約金，繼於八十八年八月二十一日，雙
    方同意上開借款到期日延展至八十九年九月十五日，詎被告陳慶元自八十九年三
    月十五日起即未依約清償利息，且六百五十萬元之本金迄今未獲清償，屢經催討
    均置之不理，因陳莊梅已於八十九年七月十二日死亡，被告戊○○、丁○○、丙○○為其繼承人，並未辦理限定繼承或拋棄繼承，依法應繼承被繼承人之債務，
    陳莊梅應負之連帶保證責任，被告戊○○、丁○○、丙○○自應負連帶清償之責
    ，爰本於消費借貸及連帶保證之法律關係請求被告連帶清償如主文第一項所示之
    借款、利息及違約金。
二、被告則以：被告乙○○於八十九年三月十五日起未繳款，是因原告有同意待另一
    案審結再繳款，且被告乙○○並已提供擔保，原告應先就擔保物求償等語置辯。
三、經查：原告主張之前開借款及逾期未繳款之事實，業據其提出與所述相符之借據
    影本一紙、契據條款變更契約影本一件、授信約定書影本二紙為證，被告對此並
    不爭執，堪信為真。被告雖辯稱八十九年三月十五日起未繳款，係因原告同意待
    另一案審結再繳款云云，惟為原告否認，且被告迄未舉證以實其說，是被告辯稱
    未依約付款係經原告同意云云，委不足採；被告雖又辯稱：本件尚有抵押物可供
    原告求償，原告應先拍賣抵押物云云，惟按稱保證者，謂當事人約定，一方於他
    方之債務人不履行債務時，由其代負履行責任之契約，民法第七百三十九條定有
    明文。而所謂連帶保證者，乃保證人與主債務人連帶負債務履行之責任之保證，
    故連帶保證人與主債務人乃負同一債務，對於債權人各負全部給付之責任，而債
    權人對於主債務人就實行擔保物權受清償、或逕行起訴求償，原得擇一為之，連
    帶保證人既與主債務人負同一債務，自不得以債權人尚有抵押物可供拍賣求償而
    拒絕給付，況觀諸上揭兩造訂立之授信約定書第十條第一項約定，如主債務人未
    依約履行時，原告毋須先就擔保物受償，即得逕向主債務人或連帶保證人求償，
    是被告辯稱原告應先就擔保物求償云云，自無足採，原告自得依消費借貸契約及
    連帶保証之法律關係向本件之借款人被告陳慶元及連帶保証人陳莊梅請求連帶給
    付系爭款項。又查：陳莊梅於八十九年七月十二日死亡，被告戊○○、丁○○、
    丙○○為陳莊梅之繼承人，並未辦理限定繼承或拋棄繼承等情，有原告提出之戶
    籍謄本影本五張及本院民事庭中院洋民科字第八七九一四號函影本為證，而按繼
    承人自繼承開始時，除本法另有規定外，繼承被繼承人財產之一切權利、義務，
    民法第一千一百四十八條本文定有明文，是繼承人即被告戊○○、丁○○、丙○○，應繼承被繼承人即陳莊梅之債務，本件陳莊梅應負連帶保證責任，已如前述
    ，被告戊○○、丁○○、丙○○自應負連帶清償之責。
四、從而，原告依據消費借貸契約及連帶保證之法律關係，請求被告連帶給付借款六
    百五十萬元，並自八十九年三月十五日起至清償日止，按年息百分之八點一五計
    算之利息，及自八十九年四月十六日起至清償日止，其逾期在六個月以內者，按
    上開利率百分之十，逾期超過六個月以上部分，按上開利率百分之二十計算之違
    約金，為有理由，應予准許。
五、兩造均陳明願供擔保，聲請宣告假執行或免為假執行，均核無不合，爰分別酌定
    相當擔保金額予以宣告。
六、據上論結，本件原告之訴為有理由，依民事訴訟法第八十五條第二項、第三百九
    十條第二項、第三百九十二條，判決如主文。
中      華      民      國    九十      年      三      月    二十九  日
                                    臺灣臺中地方法院民事第三庭
~B法      官  涂秀玲
右為正本係照原本作成
如不服本判決，應於判決送達後二十日內，向本院提出上訴狀。
中      華      民      國    九十      年      三      月    二十九  日
~B法院書記官


司法院資訊處製作；財團法人民間司法改革基金會備份。
